臺灣嘉義地方法院民事裁定  
110年度監宣字第319號
聲  請  人  葉益成  

相  對  人  葉駕從  

關  係  人  葉春美  
上列當事人間聲請監護宣告事件，本院裁定如下：    
    主  文
一、宣告葉駕從（男，民國00年00月00日生，身分證統一編號：
    Z000000000號）為受監護宣告之人。
二、選定葉益成（男，民國00年0月00日生，身分證統一編號：Z
    000000000號）為受監護宣告之人葉駕從之監護人。
三、指定葉春美（女，民國00年00月00日生，身分證統一編號：
    Z000000000號）為會同開具財產清冊之人。
四、聲請費用由受監護宣告之人葉駕從負擔。    
    理  由
一、聲請意旨略以：聲請人及關係人為相對人之長男、次女，相
    對人於民國110年12月1日因失智症，致不能處理事務，爰依
    法聲請如主文所示等語。
二、對於因精神障礙或其他心智缺陷，致不能為意思表示或受意
    思表示，或不能辨識其意思表示之效果者，法院得因本人、
    配偶、四親等內之親屬、最近一年有同居事實之其他親屬、
    檢察官、主管機關、社會福利機構、輔助人、意定監護受任
    人或其他利害關係人之聲請，為監護之宣告，民法第14條第
    1項定有明文。
三、經查，聲請人主張之前揭事實，已據其提出親屬系統表、天
    主教中華聖母修女會醫療財團法人天主教聖馬爾定醫院乙種
    診斷證明書各1份、戶籍謄本3份為憑；又本院審驗相對人之
    精神及心智狀況，點呼其姓名、年籍、現在何處，相對人知
    道自己姓名、在場人是自己的小孩，但就現在何處、現在民
    國幾年、醫院名稱、100-7等問題則回答錯誤等情，此有本
    院111年1月4日勘驗筆錄附卷可稽；並參酌戴德森醫療財團
    法人嘉義基督教醫院精神科主治醫師趙星豪所為之精神鑑定
    報告書略以：相對人意識清醒，對簡單問話和指令能正確回
    應並配合測驗進行，複雜問句則有理解困難，顯見認知功能
    已有障礙，相對人於鑑定時之簡易智能測驗結果3分，在定
    向感、注意力、短期記憶、計算能力及執行功能等向度均有
    明顯缺損，失智量表測試結果則顯示至少達到中度失智以上
    之程度，對複雜社會事務已無法判斷理解，日常生活亦需他
    人監督照護，根據病史及鑑定時之發現，相對人因其心智缺
    陷，雖能受意思表示及為意思表示，但已無法辨識意思表示
    之效果等語。綜上，堪認相對人確因其他心智缺陷，雖仍能
    為意思表示及受意思表示，但已不能辨識其意思表示效果等
    情為真，故本件聲請為有理由，爰依上揭規定，宣告相對人
    為受監護宣告之人。
四、受監護宣告之人應置監護人。法院為監護之宣告時，應依職
    權就配偶、四親等內之親屬、最近一年有同居事實之其他親
    屬、主管機關、社會福利機構或其他適當之人選定一人或數
    人為監護人，並同時指定會同開具財產清冊之人。法院選定
    監護人時，應依受監護宣告之人之最佳利益，優先考量受監
    護宣告之人之意見，審酌一切情狀，並注意下列事項：一、
    受監護宣告之人之身心狀態與生活及財產狀況。二、受監護
    宣告之人與其配偶、子女或其他共同生活之人間之情感狀況
    。三、監護人之職業、經歷、意見及其與受監護宣告之人之
    利害關係。四、法人為監護人時，其事業之種類與內容，法
    人及其代表人與受監護宣告之人之利害關係。民法第1110條
    、第1111條第1項及第1111條之1分別定有明文。
五、本件相對人既經為監護之宣告，已如上述，自應依上開規定
    ，為其選定監護人及指定會同開具財產清冊之人。審酌相對
    人與配偶共育有3名子女，配偶已過世，其他子女均具狀同
    意由聲請人擔任監護人、關係人擔任會同開具財產清冊之人
    等語，有戶籍謄本、親屬會議同意書在卷可證（見本院卷第
    13至15、21至25、61頁），又本院依職權查明相對人未定有
    意定監護契約，有司法院意定監護契約管理系統查詢結果在
    卷可為佐證，併參聲請人與相對人為至親關係，彼此間應具
    有一定之信賴感及依附感，關係人對相對人之財產狀況應具
    一定瞭解程度，堪信由聲請人擔任相對人之監護人，及由關
    係人擔任會同開具財產清冊之人，應符合相對人之最佳利益
    ，爰裁定如主文第2項及第3項所示。
六、依民法第1113條準用同法第1099條、第1099條之1規定，於
    監護開始時，監護人葉益成對於受監護宣告人即相對人之財
    產，應會同葉春美於2個月內開具財產清冊，並陳報法院，
    於此之前僅得對受監護人財產為必要之管理，併此指明。
七、依家事事件法第164條第2項，裁定如主文。
中　　華　　民　　國　　111 　年　　1 　　月　　24　　日
                     家事庭     法  官　王昌國     
以上正本係照原本作成。
如對本裁定抗告須於裁定送達後10日內向本院提出抗告狀。
中　　華　　民　　國　　111 　年　　1 　　月　　24　　日
                                書記官  陳喬琳